【裁判字號】    89,自,100
【裁判日期】    891023
【裁判案由】    妨害自由等
【裁判全文】
臺灣士林地方法院刑事判決                          八十九年度自字第一號
    自  訴  人  戊○○
    被      告  丙○○
                甲○○○
                丁○○○
                乙○○
右列被告等因妨害自由等案件，經自訴人提起自訴，本院判決如左：
    主  文
本件自訴不受理。
    理  由
一、本件自訴意旨略以：被告丙○○於民國八十八年三月間，因收受前案自訴人告訴
    其傷害案件之刑事判決而心生不滿，遂集合被告甲○○○、丁○○○、乙○○及
    案外人陳美、陳祐三等人，在臺北市○○○路○段九十二號五樓，共同以強行拖
    、拉之方法，將自訴人押往前廳，以限制自訴人之行動自由，進而對自訴人任意
    恐嚇、毆打、謾罵、侮辱，欲強迫自訴人妥協以撤銷對丙○○告訴及搬遷，其間
    被告乙○○教唆陳美毆打自訴人，被告丁○○○曾強行拉扯自訴人頭髮及手臂，
    將自訴人壓倒在地，以防止自訴人脫逃，被告乙○○更自背後重擊自訴人，導致
    自訴人頭部、手臂、前胸等處受傷，並引發嘔吐、發燒、腦水腫及高血壓等症狀
    ，嗣後被告甲○○○、丁○○○、乙○○等人即共謀串證，並繼續控制自訴人行
    動自由，時間長達二小時。又被告乙○○、甲○○○、丁○○○等三人，為求脫
    免罪責，於自訴人另案告訴陳祐三傷害之案件中，由被告乙○○當庭以自訴人「
    有神經病」誹謗自訴人，進而共同勾串偽證，由甲○○○於八十九年二月二十二
    日在陳祐三另案庭訊時為虛偽之陳述。因認被告等涉有恐嚇、剝奪他人行動自由
    、強制、公然侮辱、傷害、誹謗、偽證等罪嫌云云。
二、按刑事訴訟法第三百二十三條第一項規定：「同一案件經檢察官依第二百二十八
    條規定開始偵查者，不得再行自訴。但告訴乃論之罪，經犯罪之直接被害人提起
    自訴者，不在此限」。同法第三百十九條第二項規定：「犯罪事實之一部得提起
    自訴者，他部雖不得自訴亦以得提起自訴論。但不得提起自訴部分係較重之罪，
    或其第一審屬於高等法院管轄，或第三百二十一條之情形者，不在此限」。又不
    得提起自訴而提起者，應諭知不受理之判決，並得不經言詞辯論為之，刑事訴訟
    法第三百三十四條、第三百四十三條、第三百零七條亦定有明文。
三、本件自訴人戊○○於八十九年四月十三日向本院具狀自訴被告丙○○、甲○○○
    、丁○○○、乙○○之右開犯罪事實，本院以：
  (一)有關自訴人自訴被告等涉犯恐嚇、公然侮辱、剝奪他人行動自由、強制、傷害等
    罪嫌部分：
  (1)此部分犯罪事實，前經自訴人於八十八年五月五日向臺灣士林地方法院檢察署檢
    察官提出告訴，且為檢察官依法開始實施偵查，此有臺灣士林地方法院檢察署八
    十八年度偵字第一一四二二號案卷所附自訴人提出之告訴狀一紙在卷可按，並經
    本院調取前開偵查案卷查核屬實。
  (2)依自訴意旨以觀，自訴人所指述被告等前開犯罪事實，係指被告等涉犯刑法第三
    百零五之恐嚇罪、第三百零二條第一項之剝奪他人行動自由罪、第三百零四條之
    強制罪、第三百零九條之公然侮辱罪、第二百七十七條之傷害罪等罪名，並以被
    告等前開犯行係為強迫渠撤回對於丙○○之刑事告訴並遷居他處為目的，是各該
    罪名間，堪認依自訴人所指為有方法、結果之牽連關係，有牽連犯之裁判上一罪
    關係。核以前開罪名中，公然侮辱、傷害二罪，固係告訴乃論之罪，自訴人雖前
    經告訴，依前開刑事訴訟法第三百二十三條第一項但書規定，仍得提起自訴，惟
    其餘恐嚇、剝奪他人行動自由、強制等罪，則均屬非告訴乃論之罪，依首揭規定
    自訴人既經告訴並由檢察官開始實施偵查，即不得再行自訴。審之上開自訴人指
    訴被告等所犯各罪既有裁判上一罪關係，並以依法已不得再行自訴之刑法第三百
    零二條第一項之罪為最重，則依據上揭刑事訴訟法第三百十九條第二項但書之規
    定，應認為全部不得自訴。
  (二)有關自訴人論訴被告乙○○、甲○○○、丁○○○三人涉犯誹謗、偽證等罪嫌部
    分：
  (1)按對於他人被告案內為證人、鑑定人，或通譯之人，在審判或偵查時，依法具結
    而虛偽之陳述，固足使採證錯誤，判斷失平，致司法喪失威信，然此種虛偽之陳
    述，在他人是否因此被害，尚繫於執行審判或偵查職務之公務員採信其陳述與否
    而定，並非因偽證行為直接或同時受有損害，即與上開法條所稱之被害人殊不相
    當，無提起自訴之權。又湮滅證據為妨害國家之搜索權，私人並非因犯罪而直接
    被害之人，不得提起自訴。另偽證既係侵害國家審判權之犯罪，不得提起自訴，
    雖其中牽連觸犯其他法定刑較輕之罪，惟偽證罪為法定刑較重之罪，揆諸刑事訴
    訟法第三百十九條第一項前段、第二項之規定，亦不得提起自訴（最高法院八十
    二年度台上字第二九一三號判決意旨參照）。
  (2)本件依據自訴意旨以觀，自訴人所為指述，係以被告乙○○、甲○○○及丁○○○三人為求脫免前開恐嚇等罪責，固於犯罪過程中已經商妥如何勾串偽證，進而
    於自訴人告訴共犯陳佑三犯罪之案件開庭時，由乙○○以自訴人有「神經病」等
    語向檢察官陳詞，以攻訐自訴人所為指述之可信度，並由甲○○○為不實之證述
    ，圖謀達其目的，是指訴上開二罪間，依自訴意旨以觀，係認有方法、目的之牽
    連關係，為裁判上一罪。然所訴上開二罪，其中偽證罪部分，核以前揭意旨既屬
    不得提起自訴者，則依首開刑事訴訟法第三百十九條第一項但書規定，應認為自
    訴人對於被告等牽連觸犯之誹謗罪部分，亦不得提起自訴。
  (三)本件自訴人指述前揭犯罪事實既均不得提起自訴已如前述，依照上開說明，爰不
    經言詞辯論，逕為不受理之判決。公訴人移送併辦部分，本院既無從為實質之審
    理，應予退由台灣士林地方法院檢察署檢察官酌辦，併此敘明。
據上論結，應依刑訴訟法第三百二十三條第一項、第三百三十四條、第三百四十三條
、第三百零七條判決如主文。
中      華      民      國      八十九      年      十      月  二十三  日
                                      臺灣士林地方法院刑事第一庭
                                          法  官  蕭錫証
右正本證明與原本無異
如不服本判決應於送達後十日內向本院提出上訴狀
                                          書記官
中      華      民      國      八十九      年      五      月    九    日


司法院資訊處製作；財團法人民間司法改革基金會備份。
